【裁判字號】    92,上更(一),36
【裁判日期】    920415
【裁判案由】    懲治盜匪條例
【裁判全文】
臺灣高等法院臺中分院刑事判決                  九十二年度上更(一)字第三六號
    上  訴  人
    即  被  告  丙○○
    指定辯護人  本院公設辯護人  甲○○
右上訴人因懲治盜匪條例案件，不服臺灣彰化地方法院八十九年度訴字第三一五號中
華民國八十九年五月三日第一審判決（起訴案號：臺灣彰化地方法院檢察署八十八年
度偵字第一一四九一號），提起上訴，判決後經最高法院發回更審，本院判決如左：
      主  文
原判決撤銷。
丙○○意圖為自己不法之所有，攜帶兇器以強暴至使不能抗拒而使人交付其物，累犯
，處有期徒刑柒年貳月。
水果刀壹支沒收。
      事  實
一、丙○○於民國（下同）八十三年間曾因煙毒等案件，經臺灣彰化地方法院判處有
    期徒刑三年一月及三月，並定應執行刑三年三月，於八十七年四月二十日因假釋
    期滿執行完畢，仍不知悔改，復意圖為自己不法之所有，於八十八年十二月二十
    二日十四時三十分許，在彰化縣彰化市○○路黃昏市場旁之土地公廟，見乙○○
    甫下機車，即上前以左手搭其肩膀，再從夾克內取出預藏之可充兇器之水果刀一
    支抵住乙○○胸口，命令乙○○交出新台幣（下同）十萬元，乙○○表示沒錢，
    丙○○即持水果刀往乙○○之右大腿刺下，致乙○○因而受有右大腿一×一×三
    公分之刺傷（傷害部分未經告訴亦未起訴）而不能抗拒，嗣乙○○即將身上之十
    萬元現金交予丙○○，丙○○得款後旋即離開現場。其後經警於八十八年十二月
    二十四日十五時三十分許，在彰化市○○路○段二巷十八號查獲，並扣得丙○○
    所有，供犯罪所用之水果刀一支及用餘之現金五千元（業已發還乙○○），其餘
    九萬五千元則經丙○○還債及花用淨盡。
二、案經乙○○訴由彰化縣警察局彰化分局報請臺灣彰化地方法院檢察署檢察官偵查
    起訴。
    理  由
一、訊據上訴人即被告（下稱被告）丙○○雖不否認於前記時間、地點持刀向被害人
    乙○○取得現金十萬元之事實，惟辯稱：被告只是拿刀抵住乙○○的胸部，並未
    刺傷乙○○；且丁○○要被告擔罪，所以被告才將搶得之二萬五千元給丁○○。
二、惟查：右揭事實已據乙○○於警訊及偵查中指述甚詳，且被告於案發之時，確持
刀刺乙○○之大腿，並據乙○○於偵查時指證稱：「：：：我下車後丙○○就一
    個人走過來，用他的左手搭我的肩膀，右手持一把長刀抵住我的胸口，叫我拿十
    萬元出來，並把我帶到旁邊無人的地方坐下來，他就手持刀子對著我說：『拿出
    十萬元給我』，我說沒錢，他就持刀往我右大腿刺下去，血就噴出來，我害怕就
    把我身上的十萬元拿給他：：：」等語甚明（偵查卷第四十五頁背面、第四十六
    頁），被告所辯只是持刀抵住乙○○，並未刺傷乙○○云云，並非事實；此外，
    被告於警訊中坦承取得之十萬元已用於償還債務及供己化用，僅剩五千元（偵查
    卷第四頁），且若丁○○要被告承擔一切犯行，應由丁○○交付款項給被告作為
    代價，豈有反由被告給付二萬五千元給丁○○之理。再者，乙○○因右大腿刺傷
    約一×一×三公分，於八十八年十二月二十二日至彰化基督教醫院急診並接受縫
    合手術，亦有該院診斷書（偵查卷第十七頁）可證，並有贓物認領保管單（偵查
    卷第十六頁），及扣案之水果刀一支可資佐證，被告所辯不足採信，其犯行已堪
    認定。再依扣案之水果刀刀刃之狀態，足以造成一×一×三公分之刺傷，且被告
    於警訊時亦直認扣案之水果刀是行搶時使用之刀械（偵查卷第四頁背面），被告
    聲請鑑定傷口與刀刃是否吻合，因事實已明確而無必要，附此敘明。
二、扣案之水果刀甚為尖銳，足以對人身安全造成危害，可充作兇器使用，被告持扣
    案之水果刀支抵住乙○○胸口，進而以水果刀朝乙○○之右大腿刺下，使乙○○
    因而受有右大腿一×一×三公分之刺傷，並足以使乙○○陷於無法抗拒，被告所
    為自屬攜帶兇器強盜之行為。又被告於八十八年十二月二十二日行為後，行為時
    有效之懲治盜匪條例，已在九十一年一月三十日經總統公布廢止，同日修正公布
    刑法第三百三十條之加重強盜罪；廢止前懲治盜匪條例第五條第一項：「有左列
    行為之一者，處無期徒刑或七年以上有期徒刑：一、意圖為自己或第三人不法所
    有，以強暴、脅迫、藥劑、催眠術或他法，致使不能抗拒而取他人之物或使其交
    付者。：：：」，修正後刑法第三百三十條第一項之加重強盜罪規定：「犯強盜
    罪而有第三百二十一條第一項各款情形之一者，處七年以上有期徒刑」，兩相比
    較，被告持刀實施強盜行為，自以裁判時修正後之刑法第三百三十條第一項之規
    定對於被告較為有利，依刑法第二條第一項前段規定，應適用修正後刑法第三百
    三十條第一項之規定對被告論罪科刑。核被告所為，係犯修正後刑法第三百三十
    條第一項之攜帶兇器強盜罪。被告於八十三年間曾因煙毒等案件，經臺灣彰化地
    方法院判處有期徒刑三年一月及三月，並定應執行刑三年三月，於八十七年四月
    二十日因假釋期滿執行完畢，有臺灣高等法院被告全國前案紀錄表在卷可參，其
    於五年內再犯有期徒刑以上之本罪，為累犯，應依法加重其刑。
三、原審對被告論罪科刑，固非無見，惟被告刺傷被害人部分，原審未於事實欄記載
    此部分未據告訴，理由欄恝置不論，尚有未洽；且懲治盜匪條例業經廢止，原
    審未及比較新舊法之適用，亦有未洽，被告上訴意旨否認刺傷乙○○云云，雖無
    理由，然原審判決既有未當，自應由本院予以撤銷改判。茲審酌被告犯罪手段惡
    劣，事後仍飾詞否認刺傷乙○○，及其犯罪所得不多等一切情狀，量處如主文第
    二項所示之刑，水果刀一支係被告所有，供犯罪所用之物，業據被告供明，併予
    沒收。
四、依刑事訴訟法第三百六十九條第一項前段、第三百六十四條、第二百九十九條第
    一項前段，刑法第二條第一項前段、第三百三十條第一項、第四十七條、第三十
    八條第一項第二款，判決如主文。
本案經檢察官戊○○到庭執行職務。
中        華        民        國  九 十 二  年     四     月    十五    日
                                  臺灣高等法院臺中分院刑事第十庭
                                        審判長法  官  林  照  明
                                              法  官  蔡  名  曜
                                              法  官  王      銘
右正本證明與原本無異。
如不服本判決應於收受送達後十日內向本院提出上訴書狀，其未敘述上訴之理由者並
得於提起上訴後十日內向本院補提理由書（均須按他造當事人之人數附繕本）。
                                              書記官  王  麗  珍
中        華        民        國  九 十 二  年     四     月    十八    日
                                                                        Ｋ


司法院資訊處製作；財團法人民間司法改革基金會備份。
